【裁判字號】    95,上更(一),12
【裁判日期】    950802
【裁判案由】    損害賠償等
【裁判全文】
臺灣高等法院民事判決                95年度上更(一)字第12號
上  訴  人    甲○○
被  上訴人    立心系統科技股份有限公司
兼法定代理人  丙○○
共      同
訴訟代理人    乙○○
上列當事人間請求損害賠償等事件，上訴人對於中華民國92年6
月20日臺灣臺北地方法院91年度訴字第6174號第一審判決提起上
訴，經最高法院第一次發回更審，本院於95年7 月19日言詞辯論
終結，判決如下：
    主      文
原判決廢棄。
被上訴人等應連帶給付上訴人新台幣伍佰萬元，及自民國九十一
年一月十一日起至清償日止，按週年利率百分之五計算之利息。
第一、二審及發回前第三審訴訟費用，由被上訴人等連帶負擔。
本判決於上訴人以新台幣壹佰陸拾柒萬元為被上訴人等預供擔保
後得假執行，但被上訴人等如於假執行程序實施前以新台幣伍佰
萬元為上訴人預供擔保，得免為假執行。
    事      實
甲、上訴人方面：
一、聲明：
  (一)原判決廢棄。
  (二)被上訴人應連帶給付上訴人新台幣500 萬元，及自起訴狀繕
    本送達被上訴人之翌日起至清償日止，按週年利率5%計算之
    利息。
  (三)願供擔保請准宣告假執行。
二、陳述：與原判決（及發回前本院判決）記載相同。
三、證據：援用原審（及發回前本院前審）提出者為證。
乙、被上訴人方面：
一、聲明：
  (一)上訴駁回。
  (二)如受不利判決，請准供擔保宣告免為假執行。
二、陳述：與原判決（及發回前本院判決）記載相同。
三、證據：援用原審（及發回前本院前審）提出者為證。
    理    由
甲、程序部分：
    本件被上訴人經合法通知，未於言詞辯論期日到場，經核無
    民事訴訟法第386 條各款所列情形，爰依上訴人之聲請，為
    一造辯論判決，合先敘明。
乙、實體部分：
一、本件上訴人主張：被上訴人立心系統科技股份有限公司（下
    稱立心公司）之法定代理人即被上訴人丙○○，於民國89年
    3月至5月間，以每股股價新台幣（下同）14.28元 ，邀伊投
    資立心公司將另行籌設之訴外人邁台網路多媒體股份有限公
    司（下稱邁台公司），伊已於同年5 月22日，依被上訴人指
    示，匯款500 萬元至邁台公司籌備處設於中華商業銀行信義
    分行帳號。嗣因邁台公司集資籌設未成而停止，乃改由立心
    公司增資成立邁台公司，丙○○復邀伊直接投資立心公司，
    並以先前匯入邁台公司帳戶之500 萬元轉為立心公司之投資
    款。惟兩造就投資立心公司之股價未達成共識，伊亦未參與
    增資認股，丙○○竟於同年6月19日即將伊前揭匯入之500萬
    元，提領至其私人帳戶，且於同年8 月間立心公司辦理增資
    時，將該500萬元匯入立心公司 ，作為丙○○與其他人增資
    認股之用。旋於同年11月29日未經伊同意，委請不知情者偽
    刻伊印章，由不知情之職員持偽造伊名義之印章，在立心公
    司股東即訴外人乙○○之股票背面受讓人處用印，偽造伊受
    讓乙○○名義之167 張立心公司股票（每股30元），再指示
    立心公司不知情之經理即訴外人黃書群，將上開167 張立心
    公司股票及印章持交伊，被上訴人已構成共同侵權行為，並
    致伊受有500萬元之損害，應負連帶賠償之責等情 ，爰於刑
    事訴訟程序附帶提起民事訴訟，並依民法第184條、第185條
    、第188 條及第179 條等規定，求為命被上訴人連帶給付伊
    500 萬元，並自訴狀繕本送達翌日起加計法定遲延利息之判
    決。（按：上訴人迨至本院前審始追加依不當得利之法律關
    係而為請求。）
二、被上訴人則以：上訴人於89年6 月初即同意將原投資邁台公
    司之500 萬元，以每股30元購買立心公司股票，並取得該公
    司股票及申報證券交易所得稅，已屬立心公司股東。且依立
    心公司同年月9 日股東會議，其已授權丙○○處理出售股票
    事宜，伊先將該500 萬元匯入丙○○個人帳戶，再由立心公
    司會計人員匯入立心公司帳戶，上訴人並未受有損害。況丙
    ○○之行為業經刑事判決認不構成侵占罪，伊無侵權行為之
    可言。又伊受有上訴人上開500 萬元轉投資之給付，乃本於
    兩造間之處理股份轉讓之委任關係，非無法律上原因受有利
    益等語，資為抗辯。
三、被上訴人丙○○係被上訴人立心公司之法定代理人，於89年
    3至5月間，以每股股價14.28元 ，邀上訴人投資立心公司將
    另行籌設之邁台公司，上訴人遂於89年5 月22日，依被上訴
    人之指示，匯款500 萬元至邁台公司籌備處設於中華商業銀
    行信義分行帳戶，嗣後邁台公司因故停止籌設，被上訴人丙
    ○○及立心公司均未返還上訴人原匯款500 萬元，為兩造所
    不爭執之事實。是上訴人本願以每股14.28 元之價格購買籌
    設中邁台公司之股票，因被上訴人丙○○告知邁台公司停止
    籌設，上訴人無法取得邁台公司之股票，關於投資邁台公司
    股票之契約即因兩造同意而終止，為兩造不爭執之事實。按
    兩造就系爭股票受讓價格之意思表示合致，乃本件投資契約
    是否有效成立之要素。被上訴人辯稱上訴人於89年6 月初於
    被上訴人立心公司會議中，同意將原欲投資邁台公司之500
    萬元，以每股30元轉為購買立心公司股票等語，上訴人否認
    其就投資立心公司之股價達成共識，是被上訴人應就兩造對
    於投資立心公司之契約已經成立負舉證責任。查於上訴人自
    訴丙○○、乙○○偽造文書案件（原法院90年自字第523 號
    ）中，證人黃書群證稱：「會議之中有提到30元認購這個議
    題，甲○○先生也認為可行，但其表示價格希望能再商量，
    30元價格在會議中有爭議，但我覺得他有同意，自訴人當時
    有表示將邁台公司股款轉投資立心公司之意，那個會時間有
    點長，我能夠清楚在法庭上作證的部分，甲○○先生有同意
    將邁台公司投資款轉投資立心公司投資款，但30元部分甲○
    ○先生有無同意，沒有書面資料，我並不能很確定，‧‧‧
    」（本院前審卷第102 頁），證人黃書群對於交付立心公司
    之股票予上訴人乙事證稱：「（問：將股票交給甲○○，當
    時甲○○有無拒收股票？）沒有，但甲○○說他不同意這個
    股價，會找丙○○商談這件事情，之後他有打過幾次電話到
    公司，也有寄一封信給丙○○，‧‧‧」（本院前審卷第
    104頁） ，可知上訴人雖對被上訴人丙○○邀請將於原投資
    邁台公司之款項轉為投資立心公司乙節未予拒絕，但就購買
    股票之價格並未達成合致之意思表示，不能認兩造間對於以
    30元股價投資立心公司雙方意思表示一致。被上訴人立心公
    司雖代處理買賣股票證券交易稅繳款事宜，但上訴人既從未
    就買賣立心公司股票之價格與被上訴人丙○○達成合意，自
    不能以證券交易稅繳納之事實認定兩造間買賣股票之契約已
    經成立。
四、按無法律上之原因而受有利益，致他人受損害者，應返還其
    利益，雖有法律上之原因，而其後已不存在者，亦同。民法
    第179 條定有明文。兩造終止邁台公司投資關係後，被上訴
    人丙○○為被上訴人立心公司進行增資，安排新投資者向原
    股東購買股票，有被上訴人立心公司89年6月9日股東會會議
    紀錄在卷可憑（本院前審卷第111至112頁）。被上訴人丙○
    ○將上訴人原投資邁台公司500 萬元款項，轉入其個人帳戶
    ，嗣又轉入被上訴人立心公司帳戶，安排以乙○○為證券出
    賣人將立心公司股票賣予上訴人，有財政部臺北市國稅局年
    度證券交易稅一般代徵稅額繳款書、及被上訴人丙○○中華
    商業銀行帳戶資料（本院前審卷第126頁、第115至118頁）
    在卷可憑，以上投資經過為被上訴人丙○○所不爭執（本院
    前審卷第66、67頁）。惟上訴人與被上訴人丙○○之間就買
    賣立心公司股票價格並未合意，買賣契約不成立，詳上述，
    則被上訴人丙○○及立心公司無法律上原因受有500 萬元之
    利益致上訴人受損，可以認定。上訴人依據不當得利請求被
    上訴人丙○○及立心公司返還所受利益500 萬元，為有理由
    。
五、按法人對於其董事或其他有代表權之人因執行職務所加於他
    人之損害，與該行為人連帶負損害賠償責任。民法第28條定
    有明文。被上訴人丙○○係為進行被上訴人立心公司增資乙
    事，逕將上訴人投資款500 萬元轉入被上訴人立心公司帳戶
    ，係因執行職務加損害於上訴人。
六、上訴人於終止投資邁台公司之契約後，未與被上訴人丙○○
    就買賣立心公司之股票價格達成合意，詎被上訴人丙○○逕
    以每股30元之價格將立心公司股票賣予上訴人，未返還上訴
    人500 萬元，係受有利益致上訴人受損害，亦為執行職務加
    損害於他人，應與被上訴人立心公司連帶負返還責任。上訴
    人請求被上訴人丙○○及立心公司連帶給付500 萬元，及自
    起訴狀繕本送達翌日起，即91年1 月11日（原法院附民卷第
    1 頁），按法定利率計算之本息，為有理由，應予准許。
七、綜上所述，上訴人本於不當得利之法律關係，請求被上訴人
    丙○○及立心公司連帶給付500 萬元本息，為有理由，應予
    准許。上訴意旨指摘原判決不當，求予廢棄改判，為有理由
    ，爰由本院予以廢棄改判如主文第二項所示。又兩造分別陳
    明願供擔保為准、免假執行之宣告，經核於法並無不合，爰
    分別酌定相當擔保金額准許之。
八、本件事證已臻明確，兩造其餘攻擊防禦方法及未經援用之舉
    證，經審酌核與本件判決結果不生影響，不再一一論述，附
    此敘明。
九、據上論結，本件上訴為有理由，依民事訴訟法第450條 、第
    78條、第463條、第385條第1項前段、第390條第2項、第392
    條，判決如主文。
中    華    民    國    95    年    8     月    2     日
                  民事第二庭  審判長法  官  吳謙仁
                                    法  官  蘇瑞華
                                    法  官  李瓊蔭
正本係照原本作成。
如不服本判決，應於收受送達後20日內向本院提出上訴書狀，其
未表明上訴理由者，應於提出上訴後20日內向本院補提理由書狀
（均須按他造當事人之人數附繕本）上訴時應提出委任律師或具
有律師資格之人之委任狀；委任有律師資格者，另應附具律師資
格證書及釋明委任人與受任人有民事訴訟法第466條之1第1項但
書或第2項（詳附註）所定關係之釋明文書影本。
中    華    民    國    95    年    8     月    4     日
                                    書記官  王才生
附註：
民事訴訟法第466條之1（第1項、第2項）：
對於第二審判決上訴，上訴人應委任律師為訴訟代理人。但上訴
人或其他法定代理人具有律師資格者，不在此限。
上訴人之配偶、三親等內之血親、二親等內之姻親，或上訴人為
法人、中央或地方機關時，其所屬專任人員具有律師資格並經法
院認為適當者，亦得為第三審訴訟代理人。


司法院資訊處製作；財團法人民間司法改革基金會備份。
